最高法院刑事判決                              八十七年度台上字第三五六三號
    上  訴  人  乙○○  女
                甲○○  男
    共      同
    選任辯護人  鞠金蕾律師
                張居德律師
右上訴人等因違反毒品危害防制條例案件，不服台灣高等法院台中分院中華民國八十
七年六月九日第二審判決（八十七年度上重訴字第一號，起訴案號：台灣彰化地方法
院檢察署八十五年度偵字第一五八六、二七○○、二八一五、二九九三號），提起上
訴，本院判決如左：
    主  文
原判決撤銷，發回台灣高等法院台中分院。
    理  由
本件原判決論處上訴人乙○○、甲○○販賣毒品及意圖販賣而非法持有化學合成麻醉
藥品罪刑，固非無見。惟查：(一)按共同正犯除共同實施犯罪行為者外，其就他人之行
為負共犯之責者，以有意思聯絡為必要。原判決認定上訴人等共同連續販賣毒品海洛
因予王文珍、廖惠珍等情部分，主要係以王文珍、廖惠珍二人於警訊時之供詞及經警
查獲之海洛因、販賣工具等，為其依據。然依卷內資料，上訴人等始終均否認有共同
販賣毒品之犯行，而證人王文珍、廖惠珍於警訊時均僅證稱：向乙○○購買毒品云云
，並未言及上訴人甲○○有參與販賣毒品予伊等之行為，原判決對於上訴人甲○○與
乙○○之間，有如何之犯意聯絡，並未詳細說明其確實之憑證，遽論為共同正犯，判
決理由尚有未備。(二)犯修正前肅清煙毒條例第五條第一項之販賣毒品罪者，其供犯罪
所用或因犯罪所得之財物，均沒收之，同條例第十三條第一項定有明文。此項規定係
採義務沒收主義，且係刑法第三十八條之特別法，應優先於刑法之適用。原判決認定
上訴人等共同販賣毒品予王文珍、廖惠珍部分，對於其販賣所得，未依法宣告沒收，
復未說明不予沒收之理由，已有未合。又查，扣押如原判決附表(二)所示物及其他分裝
袋十三只，其中除尚未使用之夾鏈袋、分裝袋等物，應係供犯罪預備之物外，其餘物
品原判決既認係供販賣毒品所用，乃竟未依上開特別規定而引用刑法第三十八條第一
項第二款之規定宣告沒收，併有判決不適用法則或適用不當之違法。(三)扣押之毒品海
洛因，原判決依修正前肅清煙毒條例第十二條前段宣告沒收，雖無不合，但未併為銷
燬之諭知，則有違誤。又另扣押之針頭及糖粉（原判決附表(二)編號3.7.12.部分），並
非一般販賣毒品者通常使用之器具、物品，原判決未說明其與上訴人等販賣毒品之行
為有何關連，遽謂係販賣毒品所用之物，而併予宣告沒收，亦有可議。(四)按刑法上之
販賣罪，並不以販入之後復行賣出為構成要件，如係以營利為目的而販入或予以賣出
，有一於此，其犯罪即已成立。原判決認定上訴人乙○○係基於營利之犯意，而於民
國八十七年二月十一日以新台幣五萬三千元購得化學合成麻醉藥品安非他命五包（驗
後淨重三九點九八公克），未及賣出即被警查獲等情，如果無訛，則此部分自應成立
販賣既遂罪，乃原判決竟僅論以意圖販賣而非法持有化學合成麻醉藥品罪，非無適用
法則不當之違背法令。(五)原判決認定上訴人乙○○係累犯，其販賣毒品部分，因所犯
係法定本刑為死刑或無期徒刑之罪，依法固不得加重其刑，惟就其意圖販賣而非法持
有化學合成麻醉藥品部分，原判決竟未依累犯之規定加重其刑，自有違誤。又按於法
定刑期內之量刑，固屬法院自由裁量之職權，但此項裁量權之行使，並非漫無標準，
仍應符合罪刑相當之原則，始為適法。原判決就上訴人等共同意圖販賣而非法持有化
學合成麻醉藥品部分，係認定上訴人乙○○為連續犯及累犯，而上訴人甲○○則非連
續犯，且無累犯應加重其刑之情形，乃原判決就二人此部分之犯行，竟均量處有期徒
刑四年之相同刑度，其裁量權之行使顯然失當，於法併屬有違。以上或為上訴意旨所
指摘，或為本院依職權得調查之事項，應認有發回更審之原因。末按本件係毒品危害
防制條例施行前繫屬之案件，依修正後規定處理之，併予指明。
據上論結，應依刑事訴訟法第三百九十七條、第四百零一條，判決如主文。
中      華      民      國    八十七    年      十      月    二十二    日
                              最高法院刑事第六庭
                                  審判長法官  黃  劍  青
                                        法官  劉  敬  一
                                        法官  林  增  福
                                        法官  邵  燕  玲
                                        法官  張  清  埤
      右正本證明與原本無異
                                              書  記  官
中      華      民      國    八十七    年      十      月    二十八    日
                                                                    Ｍ
